臺灣桃園地方法院刑事判決　　　　　　　　94年度訴字第55號
公　訴　人　臺灣桃園地方法院檢察署檢察官
被　　　告　乙○　　男　49歲.
選任辯護人　林添進律師
上列被告因違反槍砲彈藥刀械管制條例案件，經檢察官提起公訴
（93年度偵字第7759號），本院判決如下：
    主      文
乙○未經許可，運輸空氣槍，處有期徒刑壹年拾月，併科罰金新
臺幣拾萬元，罰金如易服勞役，以佰元即新臺幣玖佰元折算壹
日，緩刑年。扣案制式空氣長槍壹支（槍枝管制編號壹壹零貳
零貳玖陸號）、鉛彈柒佰玖拾顆，均沒收。
    事      實
一、乙○於民國91年1 月間起擔任我國外交部駐派非洲布吉納法
    索之外交人員，於91年12月某日在該國某商店中，以約新臺
    幣6,000 元之價格購買具殺傷力之德國製口徑4.5mm 之制式
    空氣槍1 把及供前揭空氣槍所使用之鉛彈790 顆，並自該時
    起持有之（此部分在我國領域外之行為法律不罰）。嗣於93
    年1 月18日乙○奉調回國，因不諳我國對槍彈管制之處罰法
    律（惟此之欠缺違法性認識，並未達不可避免之程度），未
    經申請許可，將前開空氣槍及鉛彈，連同隨身行李一併委託
    AGS international moving-Storge 包裝公司（下稱安全包
    裝公司）裝運，再由安全包裝公司委託不知情之華洲運通股
    份有限公司（下稱華洲報關行）人員為之以空運方式辦理報
    關手續，而於93年1 月28日某時，前開空氣槍及鉛彈乃運抵
    桃園縣大園鄉之「中正國際機場」貨運站，而因華洲報關行
    向海關申報輸入物品為「私人物品」（PERSONAL EFFECT）
    ，乃經財政部臺北關稅局檢驗後查獲，並扣得前述空氣槍及
    鉛彈。
二、案經內政部警政署航空警察局移送臺灣桃園地方法院檢察署
    檢察官偵查起訴。
    理      由
一、訊據被告乙○固坦承於上揭時、地運輸上開空氣槍及鉛彈入
    境中正國際機場之情不諱，惟矢口否認有違反槍砲彈藥刀械
    管制條例之犯行，辯稱：伊將所有行李委託安全包裝公司裝
    運時，即在清單上載明「Carbine air 」，伊對我國管制物
    品不瞭解，不知已觸法云云。經查：
  (一)被告運輸前開空氣槍及鉛彈入境我國中正國際機場而遭查獲
    之事實，業據被告所自承，核與證人即華洲報關行人員許萬
    來、證人即海關人員陳俊豪於偵查中證述情節相符，且有國
    人入出境端末查詢報表、提單、進口報單、「臺北關稅局扣
    押貨物、運輸工具收據及搜索筆錄」、個案委託書及AGS 清
    單各1 紙附卷足稽，此部分之事實自堪認定。而前開被告運
    輸之空氣槍經送內政部警政署刑事警察局鑑定結果，該槍係
    德國製口徑4.5mm 之制式空氣槍，經實際試射，其發射體單
    位面積動能為每平方公分31.25 、37.98 、34.08 焦耳；而
    扣案鉛彈790 顆，認均係口徑4.5 mm之鉛丸等情，有該局93
    年4 月9 日刑鑑字第0930074695號槍彈鑑定書在卷可稽。另
    該槍彈鑑定書有關槍枝殺傷力鑑驗說明：依該局對活豬作射
    擊測試結果，彈丸單位面積動能達每平方公分24焦耳時，足
    以穿入豬隻皮肉層；另依日本科學警察研究所之研究結果，
    彈丸單位面積動能達每平方公分20焦耳時，足以穿入人體皮
    肉層。本案扣案之空氣槍及鉛彈，依性能檢驗法及動能測試
    法檢驗結果，其單位面積動能達每平方公分31.25 、37.98
    、34.08 焦耳，堪認有殺傷力甚明。
  (二)就被告辯稱伊不知觸法乙節，查被告於委託安全包裝公司辦
    理前開空氣槍及鉛彈，連同隨身行李報關、託運時，確有交
    付其
    函件等文件，且安全包裝公司於委託華洲報關行辦理報關時
    亦將上開文件轉交予華洲報關行等情，業據證人即安全包裝
    公司負責人甲○○於本院審理時結證屬實（見本院94年3 月
    22 日 審判筆錄）。又，前開清單第36項確載明「Carbine
    air 」，有該清單正本1 份附卷可稽（見偵查卷第17頁），
    足認被告於委託辦理前開空氣槍及鉛彈裝運時，確已向受託
    公司陳明行李中有空氣槍之事實。又查作奸犯科者莫不擬設
    其犯行必將得逞不被查獲且可逍遙法外，惟被告係以空運方
    式運回該支空氣長槍，且未加以拆解、或夾藏在其他貨品之
    中圖欲矇混過關，從而在空運物品通關時必經報關安檢之現
    制下，被告之犯行不僅無僥倖過關而不遭查獲之可能，抑且
    ，其復係以本人名義為委託人並明載實際居住地（見卷附偵
    查卷第15頁個案委任書），是以於犯行敗露後亦無得幸逍遙
    法外之餘地，倘被告詳悉其所為係涉及不法，斷不致如此，
    佐此二端，堪認被告辯稱其不知現行槍彈管制規定因而不知
    查扣之空氣槍及鉛彈不得輸入國內，其所為觸法等語屬實，
    尚可採信。又本件被告雖因不知法律而欠缺違法性認識，惟
    通說以為行為人主觀上欠缺此等不法意識，僅影響罪責之程
    度，不影響故意之成立，至罪責受影響之程度，乃就行為人
    對於不法意識欠缺係可避免或不可避免，而有不同之法律評
    價，是刑法第16條即明定：「不得因不知法律而免除刑事責
    任，但按其情節得減輕其刑，如自信其行為為法律所許可而
    有正當理由者，得免除其刑。」故被告不得以不知其所為已
    觸法為由，而推諉刑責（充其量僅得依刑法第16條但書規定
    ，視其情節，減輕其刑或免除其刑，詳如後述）。
  (三)綜上，被告前開辯詞，固可採信，然仍難為其免除刑事責任
    之理由。是本件事證明確，被告犯行堪以認定。
二、按被告行為後，槍砲彈藥刀械管制條例業經總統於94年1 月
    26日以華總一義字第09400010101 號令修正公布，並自94年
    1 月28日生效施行，其中槍砲彈藥刀械管制條例第8 條第1
    項之未經許可運輸空氣槍罪，其處罰由「處5 年以上有期徒
    刑，併科新臺幣10,000,000元以下罰金」，提高為「處無期
    徒刑或5 年以上有期徒刑，併科新臺幣10,000,000元以下罰
    金」，經比較新、舊法結果，以舊法對於被告較為有利，自
    應依刑法第2 條第1 項但書之規定，適用修正前之槍砲彈藥
    刀械管制條例第8 條第1 項之規定處斷。至槍砲彈藥刀械管
    制條例第12條第1 項之未經許可運輸子彈罪，則未經修正，
    此部分自無比較新、舊法問題。核被告乙○所為，係犯修正
    前槍砲彈藥刀械管制條例第8 條第1 項之未經許可運輸空氣
    槍罪、同條例第12條第1 項未經許可運輸子彈罪。又被告係
    委由不知情之華洲報關行人員為之，係屬間接正犯。又其係
    以1 行為觸犯上揭2 罪，應依想像競合犯之規定，從一重論
    以修正前槍砲彈藥刀械管制條例第8 條第1 項之未經許可，
    運輸空氣槍罪。
  (一)按不得因不知法律而免除刑事責任，但按其情節得減輕其刑
    ，如自信其行為為法律所許可而有正當理由者，得免除其刑
    ，刑法第16條定有明文；而究有無該條所定情形而合於得免
    除其刑者，係以行為人欠缺違法性之認識為前提，且其自信
    在客觀上有正當理由，依一般觀念，通常人不免有此誤認而
    信為正當，亦即其欠缺違法性認識「已達於不可避免之程度
    」者，始足當之，如其欠缺未達於此程度，其可非難性係低
    於通常，則僅得減輕其刑（最高法院88年度臺上字第5658號
    判決參照）。而如何判斷欠缺違反性認識是否可加以避免，
    即應參酌行為人之社會地位及其個人能力，在可期待行為人
    運用其認識能力與法律倫理價值思維之範圍內，視其是否能
    夠意識到行為之不法，並且在行為人對於其行為是否涉及不
    法有所懷疑時，行為人即負有查詢義務，不可恣意以不確實
    之自我判斷做主張。查本件被告雖因工作關係長期派駐國外
    ，惟其於答辯狀中自承於82年6 月間奉調回國，而於87年1
    月間復奉調駐菲律賓，其間係於我國境內任職；且為維護社
    會安全，具有殺傷力之槍砲彈藥係政府嚴加取締查緝之違禁
    物品，廣經報章雜誌電視等大眾傳播媒體強力宣導，況被告
    為高階公職人員，並具研究所學歷，且其稍加查詢即可輕易
    得知我國對槍彈管制之規定，是其對我國法律自難諉為無認
    識可能，故本件被告固確實不知運輸該前開槍彈入境係屬違
    法，亦難認其對本件犯行欠缺違法性之認識「已達於不可避
    免之程度」，自不得以前開理由卸免其刑責，惟被告既欠缺
    違法性之認識，主觀上復不具備惡性，均如前述，可責程度
    甚低，爰依刑法第16條但書之規定，減輕其刑。
  (二)再本諸相同理由，被告既係在未悉違法之情況誤蹈法網，主
    觀上欠缺與法規敵對之意思，惡性及可責程度均低，且被告
    並無前科，素行良好，審此情狀，本院認縱僅科以經減刑後
    之最低刑度，猶嫌過重，情輕而法重，被告所為顯有堪值憫
    恕之處，爰依刑法第59條規定，遞減輕其刑。
  (三)至辯護人辯稱：本件被告符合槍砲彈藥刀械管制條例第18條
    第4 項減輕或免除其刑之規定云云，按槍砲彈藥刀械管制條
    例第18條第4 項明定：犯本條例之罪，於偵查或審判中自白
    ，並供述全部槍砲、彈藥、刀械之來源及去向，因而查獲或
    因而防止重大危害治安事件之發生者，減輕或免除其刑，是
    此自白情形，必須於偵查或審判中自白，並供述全部槍砲、
    彈藥之來源及去向，因而查獲或因而防止重大危害治安事件
    之發生者，始能減免其刑（最高法院90年度臺上字第6549號
    判決意旨參照）。其立法本意，自指依犯罪者之自白，進而
    查獲該槍砲、彈藥、刀械之來源供給者及所持有之槍砲、彈
    藥、刀械去向，或因而防止該重大危害治安事件之發生時，
    既能及早破獲相關之犯罪集團，並免該槍、彈及刀械續遭持
    為犯罪所用，足以消弭犯罪於未然，自有減輕或免除其刑，
    以鼓勵自新之必要。本件被告雖於偵、審中自白，惟本件遭
    查獲之前述空氣槍及鉛彈係被告本身於國外購買，且該等槍
    彈於被告自白前即在中正國際機場遭海關人員檢驗查獲並扣
    案，顯無因而查獲或因而防止重大危害治安事件之發生可言
    ，本件自無槍砲彈藥刀械管制條例第18條第4 項之適用，是
    辯護人前述辯詞，並非可採。
  (四)爰審酌被告犯罪動機、目的、所運回空氣槍殺傷力之強弱、
    犯行所生危害及犯後態度等情狀，量處如主文所示之刑，罰
    金部分並諭知易服勞役之折算標準。末查，被告前未曾受有
    期徒刑以上刑之宣告，有臺灣高等法院被告前案紀錄表1份
    在卷可按，其僅因不諳法律致罹刑章，犯後亦知悔悟，經此
    偵審程序及刑之宣告，當足收警惕懲儆之效，信無再犯之虞
    ，本院因認對其宣告之刑以暫不執行為適當，爰併諭知緩刑
    3 年，以勵自新。
三、扣案制式空氣長槍壹支（槍枝管制編號0000000000號）、鉛
    彈790 顆，均為違禁物，應依刑法第38條第1 項第1 款規定
    ，宣告沒收。
四、公訴意旨另以：被告乙○於上述時地未經許可運輸前述空氣
    槍及鉛彈入境，認被告亦涉犯懲治走私條例第2 條第1 項之
    私運管制物品進口罪嫌云云。依懲治走私條例管制物品項目
    及其數額之規定，甲類管制進出口物品包括「槍械」、「子
    彈」，準此，被告所輸入之具有殺傷力之前述空氣槍及鉛彈
    ，固均屬懲治走私條例所管制之進出口物品。惟按犯罪事實
    應依證據認定之，無證據不得認定其犯罪事實，刑事訴訟法
    第154 條第2 項定有明文。次按刑法總則於其他法令有刑罰
    之規定者，除該法令有特別規定外，亦適用之；行為非出於
    故意或過失者，不罰，過失行為之處罰，以有特別規定者為
    限，此觀之刑法第11、12條之規定自明。而刑法關於犯罪之
    故意，係採希望主義，其直接故意，須行為人對於構成犯罪
    之事實具備明知及有意使其發生之2 要件；即間接故意，亦
    須行為人對於構成犯罪之事實預見其發生，且其發生不違背
    行為人之本意，始有該當。按懲治走私條例第2 條第1 項關
    於私運管制物品進口之處罰，既無特別規定，自有刑法總則
    之適用，亦即須行為人有犯罪之故意者始得成立。經查：如
    前所述，被告並不知我國槍彈管制規定，且於委託辦理前開
    空氣槍及鉛彈裝運時，確已在清單第36項載明「Carbine
    air 」，即被告已向受託公司陳明行李中有空氣槍此事實，
    則受託公司如何辦理報關、進口事宜，被告基於信賴專業立
    場，難期被告就所有細節均加以聞問，則本件華洲報關行縱
    將被告所委託物品籠統以「私人物品」（PERSONAL EFFECT
    ）申報，亦難認被告有私運管制物品之故意。是公訴人所指
    被告此部分之犯行，在客觀上未達於通常一般之人均不致有
    所懷疑，而得確信之程度，且查無其他積極證據，足認被告
    確有此部分之犯行，不能證明被告犯罪，本應為被告無罪之
    諭知，惟此部分與前開公訴人提起公訴，並經論罪科刑部分
    ，具有實質上一罪之關係，爰不另為無罪之諭知，附此敘明
    。
五、本件事證已明，被告聲請將前述空氣槍送法務部調查局鑑定
    是否有殺傷力及傳喚證人許萬來乙節，茲因前述空氣槍既已
    經內政部警政署刑事警察局鑑定具殺傷力，且證人許萬來於
    偵查中已到庭作證，是自無將扣案空氣槍再送請鑑定及再傳
    喚證人許萬來之必要，一併敘明。
據上論斷，應依刑事訴訟法第299 條第1 項前段，修正前槍砲彈
藥刀械管制條例第8 條第1 項、同條例第12條第1 項，刑法第11
條前段、第2 條第1 項但書、第55條、第16條但書、第59條、第
42條第2 項、第74條第1 款、第38條第1 項第1 款，罰金罰鍰提
高標準條例第2 條，現行法規所定貨幣單位折算新臺幣條例第2
條，判決如主文。
本案經檢察官陳美華到庭執行職務
中　　華　　民　　國　　94　　年　　3 　　月　　31　　日
                  刑事第二庭審判長法　官　徐培元
                                  法  官  陳心婷
                                  法  官  鄭吉雄
以上正本證明與原本無異。
如不服本判決，應於送達後10日內向本院提出上訴狀（應附繕本
），上訴於臺灣高等法院。
                                  書記官  陳慧玲
中　　華　　民　　國　　94　　年　　3 　　月　　31　　日
附錄法條：
修正前槍砲彈藥刀械管制條例第8條第1項
未經許可，製造、販賣或運輸鋼筆槍、瓦斯槍、麻醉槍、獵槍或
空氣槍者，處五年以上有期徒刑，併科新臺幣一千萬元以下罰金
。
槍砲彈藥刀械管制條例第12條第1項
未經許可，製造、販賣或運輸子彈者，處一年以上七年以下有期
徒刑，併科新臺幣五百萬元以下罰金。
